臺灣屏東地方法院民事判決　　　　　　　　　　　九十一年度保險字第一○號
　　原　　　告　國泰世紀產物保險股份有限公司
　　法定代理人　乙○○
　　訴訟代理人　甲○○
　　　　　　　　丁○○
　　被　　　告　丙○○
右當事人間請求侵權行為損害賠償事件，本院判決如左：
    主      文
被告應給付原告新台幣壹佰肆拾貳萬柒仟玖佰壹拾陸元，及自民國九十一年三月十九
日起至清償日止，按週年利率百分之五計算之利息。
訴訟費用由被告負擔。
本判決於原告以新台幣肆拾柒萬元供擔保後，得假執行。
    事      實
甲、原告方面：
一、聲明：求為判決除假執行擔保金額外，如主文第一項所示。
二、陳述：
（一）原告承保被告所有車牌號碼ＷＲＭ－七○一號輕型機車之強制汽車責任保險，
      而被告於民國八十九年十一月十一日二十三時許酒醉駕駛系爭機車，其上附載
      未戴安全帽之潘順億，沿屏東縣內埔鄉○○路由大和庄往東勢村方向行駛之際
      ，被告駕駛系爭機車撞擊路旁編號大和高分一六號電線桿，致潘順億因此受有
      重傷並於翌日零時一十分許死亡，本件交通事故業經台灣高等法院高雄分院九
      十年度交上訴字第九○號刑事判決確定，而原告已給付本件交通事故受害人潘
      順億之法定繼承人即其父母保險金一百四十萬元，爰依強制汽車責任保險法第
      二十七條第一款及第四款規定請求被告給付一百四十萬元。
（二）被告駕駛系爭機車撞擊電線桿而發生本件交通事故，並無其他車輛涉及，依強
      制汽車責任保險法施行細則第三條第二款，及兩造所訂立強制汽車責任保險契
      約條款第二條第三項後段約定，被告並非本交通事故之受害人，其自不得請求
      給付保險金，因之前被告稱潘順億駕駛系爭機車而發生本件交通事故，致原告
      誤信被告為本件交通事故之受害人並已給付其傷害醫療保險金二萬七千九百一
      十六元，被告受領此等保險金險顯無法律上原因，爰依不當得利規定請求被告
      返還之。
（三）依強制汽車責任保險法第二十七條第一款規定，及兩造所訂立強制汽車責任保
      險契約條款第五條第一項第一款約定，被保險人具酒醉之情形者，保險人於賠
      付後得在給付範圍內向加害人追償，故原告得請求被告返還一百四十萬元。又
      按受害人因汽車交通事故所致死亡者，其死亡給付每一人一百四十萬元，強制
      汽車責任保險給付標準第六條定有明文。足認法律擬制規定受害人確因交通事
      故所致死亡者，其法定繼承人即可向保險公司請領死亡給付一百四十萬元，而
      強制汽車責任保險法並未明文規定保險人於給付保險金時需計算受害人實際損
      害金額為何，亦即死亡給付一百四十萬元乃強制汽車責任保險法所認定受害人
      之最低損害賠償金額，且立法之際既為定額給付之規定，則原告自無需就潘順
      億之損害負證明之責。
（四）退步言之，如鈞院認一百四十萬元應分別計算，其細目如下：
    1.殯葬費：潘順億之父母為其支出殯葬費共計三十三萬八千八百元。
    2.法定扶養費：潘順億之父潘文龍（民國四十一年十一月十四日生）於潘順億（
      民國六十五年九月二十四日生）死亡之際，年四十八歲，依內政部統計處八十
      九年臺灣地區簡易生命表所示當時其應尚有二十八點二一年餘命，潘順億之母
      王美枝（民國四十一年九月七日生）於潘順億死亡之際，年四十八歲，當時其
      應尚有三十二點四三年餘命，而渠等生育包括潘順億在內二名子女，以八十九
      年度綜合所得稅親屬寬減額七萬四千元核計，並依霍夫曼計算法扣除中間利息
      後，潘文龍得請求扶養費共計一百三十一萬七千五百三十二元（計算式：74000
       X17.0000000=0000000，小數點以下四捨五入），王美枝得請求扶養費共計一
      百四十一萬五千八百二十八元（計算式：74000X19.0000000=0000000，小數點
      以下四捨五入）。
    3.精神慰撫金：潘順億於二十四歲驟逝，其父母所承受喪子之痛，莫可言喻，是
      得請求精神慰撫金每人八十萬元。
三、證據：提出台灣高等法院高雄分院九十年度交上訴字第九○號刑事判決與台灣屏
    東地方法院檢察署相驗屍體證明書影本各一件、領款收據影本二件、強制汽車責
    任保險單條款一件為證。
乙、被告方面：
    被告於最後言詞辯論期日到庭所為陳述：案發當日潘順億駕駛系爭機車其上附載
    被告外出飲酒而發生本件交通事故，潘順億曾在路邊的住宅向人問路，被告不知
    其問路的住宅地址，又案發後並未對潘順億進行酒精測驗，亦未檢驗系爭機車上
    指紋。
丙、本院依職權調閱台灣屏東地方法院檢察署八十九年相字第七一一號相驗卷宗、台
    灣屏東地方法院檢察署九十年偵字第一八六○號偵查卷宗、本院九十年度交訴字
    第一○八號及台灣高等法院高雄分院九十年度交上訴字第九○號刑事卷宗。
    理      由
一、本件原告起訴主張：原告承保被告所有車牌號碼ＷＲＭ－七○一號輕型機車之強
    制汽車責任保險，而被告於八十九年十一月十一日二十三時許酒醉駕駛系爭機車
    ，其上附載未戴安全帽之潘順億，沿屏東縣內埔鄉○○路由大和庄往東勢村方向
    行駛之際，被告駕駛系爭機撞擊路旁編號大和高分一六號電線桿，致潘順億因此
    受有重傷並於翌日零時一十分許死亡，本件交通事故業經台灣高等法院高雄分院
    九十年度交上訴字第九○號刑事判決確定，而原告已給付本件交通事故受害人潘
    順億之法定繼承人即其父母保險金一百四十萬元，爰依強制汽車責任保險法第二
    十七條第一款及第四款規定請求被告給付一百四十萬元。又被告駕駛系爭機車撞
    擊電線桿而發生本件交通事故，並無其他車輛涉及，依強制汽車責任保險法施行
    細則第三條第二款，及兩造所訂立強制汽車責任保險契約條款第二條第三項後段
    約定，被告並非本交通事故之受害人，自不得請求給付保險金，因之前被告稱潘
    順億駕駛系爭機車而發生本件交通事故，致原告誤信被告為本件交通事故之受害
    人並已給付其傷害醫療保險金二萬七千九百一十六元，被告受領此等保險金險顯
    無法律上原因，爰依不當得利規定請求被告返還之等語。而被告則以案發當日潘
    順億駕駛系爭機車其上附載被告外出飲酒而發生本件交通事故，潘順億曾在路邊
    的住宅向人問路，被告不知其問路的住宅地址，又案發後並未對潘順億進行酒精
    測驗，亦未檢驗系爭機車上指紋等語，資為抗辯。
二、經查，被告未領有汽機車駕駛執照，明知未領有駕駛執照與酒醉均不得駕駛車輛
    ，竟於八十九年十一月十一日晚間十一時許，其飲酒後血液中酒精濃度高達每百
    毫升一０八．四毫克，換算呼氣中酒精濃度為每公升０．五四二毫克，已不能安
    全駕駛動力交通工具之狀態下，仍駕駛其所有車牌號碼ＷＲＭ－七○一號輕型機
    車，前往潘順億位在屏東縣萬巒鄉○○村○○路七三號住處，並駕駛系爭機車搭
    載潘順億外出，嗣於翌日（即同年月十二日）凌晨零時許，沿屏東縣內埔鄉○○
    路由大和庄往東勢村方向由北向南行駛，途經屏東縣內埔鄉○○村○○路未劃分
    車道之路段之際，應注意靠右行駛，及注意車前狀況，隨時採取必要之安全措施
    ，且依當時情形，並無不能注意之情事，竟疏未注意，並因體內酒精作用致失控
    偏左行駛而衝撞東側路旁編號大和高分一六號電線桿，人車倒地，潘順億因此受
    有頭部外傷併顱內出血之傷害，經送醫急救不治於同年月十二日零時一十分許死
    亡死亡之事實，業經原告提出台灣高等法院高雄分院九十年度交上訴字第九○號
    刑事判決與台灣屏東地方法院檢察署相驗屍體證明書各一件，並經本院依職權調
    閱台灣屏東地方法院檢察署八十九年相字第七一一號相驗卷宗、台灣屏東地方法
    院檢察署九十年偵字第一八六○號偵查卷宗、本院九十年度交訴字第一○八號及
    台灣高等法院高雄分院九十年度交上訴字第九○號刑事卷宗閱明屬實，堪信為真
    實。又原告主張其承保系爭機車之強制汽車責任保險，而潘順億於本件交通事故
    發生之際未戴安全帽，又原告已給付本件交通事故受害人潘順億之法定繼承人即
    其父母保險金一百四十萬元，並因之前被告稱潘順億駕駛系爭機車而發生本件交
    通事故，致原告誤信被告為本件交通事故之受害人，已給付被告傷害醫療保險金
    二萬七千九百一十六元等情，業經原告提出與所述相符領款收據二件為證，並為
    被告所不爭執，尚堪信為真實。
三、至被告辯稱：案發當日潘順億駕駛系爭機車其上附載被告外出飲酒而發生本件交
    通事故，而潘順億曾在路邊的住宅向人問路，被告不知其問路的住宅地址，又案
    發後並未對潘順億進行酒精測驗，亦未檢驗系爭機車上指紋，復查：
（一）被告於本件交通事故的刑事案件偵查中陳稱：「當時我騎乘機車經過潘順億的
      家，是死者叫住我，我才停下來，當時我騎的車子是ＷＲＭ－七０一機車，死
      者向我說他與家人吵架要我載他出去，我向他說我有喝酒不願意出去，後來我
      就載潘順億離開至萬巒鄉成德村後他就說他要騎機車，當時有人打手機給潘順
      億，但是他卻不接，之後的事我因為酒醉所以我皆不清楚，撞到之後被送醫院
      ，醫生向我救治時我才清醒。」等語，及潘順億的鄰居林瑕於偵查中亦證稱：
      「當天我們那裏拜拜，回來之後我就聽到機車的聲音，且聽到丙○○在叫「億
      仔」的名字，之後就把潘順億載走了。」等語（均見台灣屏東地方法院檢察署
      九十年偵字第一八六○號偵查卷宗內附九十年四月十三日訊問筆錄）。足認案
      發當日被告曾駕駛系爭機車經過潘順億之住所，並曾駕駛系爭機車其上附載潘
      順億外出，至被告辯稱案發當日潘順億駕駛系爭機車其上附載被告外出飲酒云
      云，尚難信為真實。
（二）依台灣屏東地方法院檢察署八十九年相字第七一一號相驗卷宗內附道路交通事
      故調查報告表與現場照片顯示：系爭機車沿屏東縣內埔鄉○○路由大和庄往東
      勢村方向由北向南行駛，途經屏東縣內埔鄉○○村○○路未劃分車道路段，因
      偏左行駛致其車頭撞擊東側路旁編號大和高分一六號電線桿，現場地面並無煞
      車痕，而現場地面血跡距離系爭機車後輪約零點二公尺等情。而依上開相驗卷
      宗內附八十九年相字第七一一號鑑定驗斷書記載：潘順億受有頭部外傷併顱內
      出血、左眼眉有外科縫線約五公分、胸部外觀無異狀、腹部呈０．二×０．一
      、０．二×０．二、０．一×一、０．一×一．二公分之擦傷、左下肢大腿有
      ０．二×一公分擦傷、小腿有二×０．一公分擦傷、右下肢大腿有０．二×０
      ．二、０．二×二、０．一×一、０．二×一公分之小擦傷等情。又依台灣屏
      東地方法院檢察署九十年偵字第一八六○號偵查卷宗內附行政院衛生署屏東醫
      院九年四月二十六日（九十）屏醫病歷字第二二○七號函記載：被告於八十九
      年十一月十二日零時三十分許經救護車送至該院急診室，其血液中酒精濃度為
      每百毫升一○八．四毫克，其受有骨盆骨折（恥骨聯合分離及左坐骨枝骨折）
      、胸部挫傷、上背及下背挫傷、腦震盪、血尿、腹部挫傷之傷害等情。足認於
      本件交通事故發生後，潘順億之胸部外觀無異狀，其腹部僅具輕微擦傷，其受
      傷部位主要在頭部，而被告之胸部與腹部均見挫傷。
（三）屏東縣警察局內埔分局員警鍾經邦於本件交通事故的刑事案件偵查中證稱：「
      當時我與曾炳麟到場，那時在擔架上離機車較近的是死者，消防隊說受傷較重
      ，而離機車稍遠的是丙○○，兩者都躺在白線以內的車道上，我們去時只有死
      者在擔架上，而丙○○還在車道上，而丙○○那時只有救護並沒有變動位置。
      」等語，並證稱：「車頭全毀，車後沒有被撞的痕跡。」等語，及證稱：「（
      問車子是撞電線桿還是擦撞）車子是直接撞擊電線桿，且是偏左撞電線桿。」
      ，及證稱：「（問電線桿有無刮痕）機車是直接撞電線桿，所以沒有刮痕。」
      等語（均見台灣屏東地方法院檢察署九十年偵字第一八六○號偵查卷宗內附九
      十年四月二十五日訊問筆錄）。而鍾經邦於台灣高等法院高雄分院九十年度交
      上訴字第九○號刑事案件審理中亦證稱：「當時被害人是躺在機車右邊，因為
      比較嚴重，所以對消防隊員就先把他救走，被告比較靠中心線在喊叫，當時被
      害人沒有發出聲音。被害人臉是否朝上沒有印象，被告臉朝上，電線桿有無血
      跡，沒有印象。」等語，及屏東縣消防局內埔分隊隊員呂國定於上開刑事案件
      審理中證稱：「（問本案是否你去現場處理）是的，民眾報案後，我們才去的
      ，當時被害人比較靠近機車，在機車的右側，被害人臉朝上或朝下，沒有印象
      ，被告臉朝上，倘在機車後面，比較靠近路中間，電線桿上有無血跡，沒有注
      意，我們是去救人。」等語（均見該刑事卷宗九十年十一月二十八日訊問筆錄
      ）。足認於本件交通事故發生後，潘順億躺在被告前方，其距離系爭機車較近
      ，而被告當時尚有意識，被告所在位置距離系爭機車較遠。
（四）按依一般經驗法則，於機車正面衝撞物體之際，前座駕駛者因易查覺前方物體
      之存在，基於人體本能反應，其頭臉部固得於瞬間做出閃躲前方物體之反應，
      惟其胸腹部仍因受機車前進之慣性作用而撞擊機車的車頭操作面板等硬物，至
      後座乘客因不易查覺前方物體之存在，其頭臉部未及做出閃避之反應，且基於
      機車前進之慣性而遭向前及向上拋出，後座乘客之頭部終因向前撞擊前方物體
      或因落地撞擊地面致其頭臉受傷。查被告辯稱潘順億駕駛系爭機車而發生本件
      交通事故云云如與事實相符，則前座駕駛即潘順億之胸腹部應見撞擊機車車頭
      操作面板等硬物之傷勢，而後坐乘客即被告亦應受機車前進之慣性影響而遭向
      前及向上拋出，其落地地點應較潘順億距離系爭機車更近，然此與上開事證所
      顯示於本件交通事故發生後，潘順億躺在被告前方，其距離系爭機車較近，而
      被告所在位置距離系爭機車較遠，且潘順億之胸部外觀無異狀，其腹部僅具輕
      微擦傷，其受傷部位主要在頭部，而被告之胸部與腹部均見挫傷等情，顯然不
      符。再者，被告於台灣高等法院高雄分院九十年度交上訴字第九○號刑事案件
      審理中陳稱：「（問有無喝酒）有，被害人喝比較多，我只有喝二、三杯。我
      們都沒有戴安全帽。我沒有駕照，我不知道被害人有無駕照。」等語（見該刑
      事卷宗九十年十一月二十八日訊問筆錄），及被告於本院審理時陳稱：「．．
      ．我平時與潘順億交情並不好，．．．，我不知道他的酒量好不好，．．．。
      」等語（見本院九十年七月十七日言詞辯論筆錄），何以被告明知潘順億已飲
      下酒量較其自身為多，且不了解當時潘順億之精神狀況已否受酒精影響，被告
      仍願搭載由潘順億駕駛之系爭機車，而將其生命安全交付在其不了解精神狀況
      已否受酒精影響之潘順億手中，此顯與一般經驗法則相違。從而，被告辯稱潘
      順億駕駛系爭機車而發生本件交通事故云云，尚難信為真實。又本件交通事故
      事證已明，並無對潘順億進行酒精測驗，或檢驗系爭機車上指紋之必要，附此
      敘明。
四、次按酒精對人體所生影響，於呼氣中酒精濃度達每公升○．二五毫克時，即已輕
    微中毒，而有輕度協調功能降低之現象，是依道路交通安全規則第一百十四條第
    二款規定，汽車駕駛人飲酒後，呼氣中所含酒精濃度逾每公升０．二五毫克者，
    不得駕車，而其濃度若高達每公升０．五五毫克以上者，肇事率將十倍於一般正
    常人，此有法務部八十八年十月一日法檢字第００三六四一號函附研究報告可
    參。查被告於本件交通事故發生後，經送醫測得其血液中酒精濃度高達每百毫升
    一０八．四毫克，相當於呼氣中所含酒精濃度每公升０．五四二毫克，已逾上述
    不得駕車之標準，且依上開相驗卷宗內附道路交通事故調查報告表與現場照片顯
    示，本件交通事故發生現場為一般鋪設良好之道路，依當時天候、路況復無任何
    影響行車之因素存在，被告駕駛系爭機車竟失控偏左行駛而衝撞東側路旁電線桿
    ，現場復無任何煞車痕跡，被告當時顯然欠缺一般正常駕駛人操控車輛所應有之
    反應能力，足見其當時身體狀況，確已因體內酒精濃度作用而達到不能安全駕駛
    之程度。復按車輛行駛時，駕駛人應注意車前狀況，隨時採取必要之安全措施，
    又除行駛於單行道或指定行駛左側車道外，在未劃標線之道路，應靠右行駛，道
    路交通安全規則第九十四條第三項與第九十五條分別定有明文。查被告於本件交
    通故發生之際，應注意上開規定事項，且依當時情形並無不能注意情事，竟疏未
    注意，於行經未劃分車道之路段，並未靠右行駛，復未注意車前狀況，竟駕駛系
    爭機車偏左行駛而衝撞東側路旁電線桿致發生本件交通事故，被告就本件交通事
    故之發生具有過失自明，且被告之過失行為與潘順億之死亡，具相當因果關係。
五、又按酒醉駕車，或未領有駕駛執照者駕駛汽車致發生他人身體傷、殘或死亡之汽
    車交通事故者，保險人依法給付保險金後，得在所給付保險金範圍內向加害人求
    償，強制汽車責任保險法第二十七條第一款與第四款分別定有明文。查本件被告
    未領有駕駛執照並酒醉駕駛系爭機車致發失本件交通事故，潘順億因此傷重死亡
    ，而原告已給付本件交通事故之受益人即潘順億之法定繼承人即其父母保險金一
    百四十萬等情已如前述，是原告主張依前揭規定向被告求償，為有理由，應予准
    許。至原告主張依強制汽車責任保險法第二十七條第一款規定，及兩造所訂立強
    制汽車責任保險契約條款第五條第一項第一款約定，被保險人具酒醉之情形者，
    保險人於賠付後得在給付範圍內向加害人追償，故原告得請求被告返還一百四十
    萬元；又按受害人因汽車交通事故所致死亡者，其死亡給付每一人一百四十萬元
    ，強制汽車責任保險給付標準第六條定有明文，足認法律擬制規定受害人確因交
    通事故所致死亡者，其法定繼承人即可向保險公司請領死亡給付一百四十萬元，
    而強制汽車責任保險法並未明文規定保險人於給付保險金時需計算受害人實際損
    害金額為何，亦即死亡給付一百四十萬元乃強制汽車責任保險法所認定受害人之
    最低損害賠償金額，且立法之際既為定額給付之規定，則原告自無需就潘順億之
    損害負證明之責云云，又查：(一)按受害人因汽車交通事故所致死亡者，其死亡給
    付為每一人一百四十萬元，強制汽車責任保險給付標準第六條固然定有明文，惟
    充其量僅係就死亡給付的金額加以規定。(二)依兩造所訂強制汽車責任保險契約條
    款第五條第一項第一款約定：被保險汽車發生汽車交通事故，加害人酒醉駕車，
    本公司仍依本保險契約約定給付保險金，但得在給付金額範圍內，向加害人求償
    等語，足認此等約定內容，尚與強制汽車責任保險法第二十七條第一款規定相符
    。(三)按於保險法體系中之「保險代位」，其主要功用在於避免損害賠償請求權人
    獲得雙重賠償，及賠償義務人之賠償義務因保險契約存在而受影響，而為達此目
    的只需於損害賠償請求權人受領保險金後，將其損害賠償請求權當然移轉於保險
    人即為已足。從而，強制汽車責任保險法第二十七條所謂「求償」，應解釋為保
    險人基於強制汽車責任保險法規定對受害人給付保險金後，當然受讓受害人對加
    害人之損害賠償請求權，保險人得本與此等損害賠償請求權向加害人求償之意，
    此屬債權之法定移轉，為權利之繼受取得，即法定要件完備時當然發生債權移轉
    之效果，且債權移轉後，其債權之額度、時效計算等均以受害人原有之請求權為
    準，而加害人原得對抗被害人之事由，仍得以之對抗保險人。從而，原告向潘順
    億之法定繼承人即其父母給付保險金後，當然受讓渠等就本件交通事故對被告之
    損害賠償請求權，而原告因此對被告所得請求範圍自應以潘順億之父母原有請求
    權為準，至原告主張法律擬制規定受害人確因交通事故所致死亡者，其法定繼承
    人即可向保險公司請領死亡給付一百四十萬元，且強制汽車責任保險法並未明文
    規定保險人於給付保險金時需計算受害人實際損害金額為何，亦即死亡給付一百
    四十萬元乃強制汽車責任保險法所認定受害人之最低損害賠償金額，而立法之際
    既為定額給付之規定，則原告自無需就潘順億之損害負證明之責云云，尚非可取
    。
六、又按因故意或過失不法侵害他人之權利者，負損害賠償責任；不法侵害他人致死
    者，對於支出醫療費用或殯葬費之人亦應負損害賠償責任，被害人對於第三人負
    有法定扶養義務者，加害人對於該第三人亦應負損害賠償責任；不法侵害他人致
    死者，被害人之父、母、子、女及配偶，雖非財產上之損害，亦得請求賠償相當
    之金額，民法第一百八十四條第一項前段、第一百九十二條及第一百九十四條分
    別定有明文。爰就原告主張潘順億之父母所受損害分別審酌如下：(一)殯葬費：原
    告主張潘順億之父母為其支出殯葬費共計三十三萬八千八百元乙節，為被告所不
    爭執，堪信為真實。(二)法定扶養費：潘順億依民法第一千一百十五條第項第一款
    規定對其父母潘文龍與王美枝負有法定扶養義務，而潘順億因被告之過失行為而
    死亡，揆諸首開規定，潘文龍與王美枝自得請求被告給付法定扶養費。查潘文龍
    （民國四十一年十一月十四日生），其於潘順億死亡之際已年近四十八歲，依八
    十九年臺灣地區生命簡易表所示當時其得受扶養之餘命尚有二十八點二一年餘命
    ，是其得請求二十八年法定扶養費，而王美枝（民國四十一年九月七日生），其
    於潘順億死亡之際已年近四十八歲，依八十九年臺灣地區生命簡易表所示當時其
    得受扶養之餘命尚有三十二點四三年餘命，是其得請求三十二年法定扶養費。又
    按扶養之程度，應按受扶養權利者之需要，與負扶養義務者之經濟能力及身分定
    之，民法第一千一百十九條定有明文，而原告主張每年扶養費以八十九年度綜合
    所得稅扶養親屬寬減額每人每年七萬四千元為準，尚屬相當。再按負扶養義務者
    有數人，而其親等同一時，應各依其經濟能力，分擔義務，民法第一千一百十五
    條第三項定有明文，查潘文龍與王美枝育有包括潘順億（民國六十五年九月二十
    四日生）與潘順田（民國六十七年九月九日生）二名子女，潘順億應負二分之一
    扶養義務。從而，潘文龍得請求法定扶養費計六十五萬八千七百六十六元（計算
    式：74000x17.0000000x1/2=658765.852，小數點以下四捨五入），而王美枝得
    請求法定扶養費計七十一萬八千五百九十四元（計算式：74000x19.0000000x1/2
    =718594.356，小數點以下四捨五入）。又按夫妻互負扶養義務，民法第一千一
    百十六條之一固然定有明文，惟查潘順億之父母於潘順億死亡之際已年老力衰，
    其工作及經濟能力已不及其正值青年之子女潘順田，渠等實無需與其子女同對其
    配偶負擔扶養義務，併此敘明。(三)精神慰撫金：潘順億於二十四歲驟逝，其父母
    所承受喪子之痛，莫可言喻。本院斟酌實際加害情況及潘順億之父母與被告之身
    分、地位、資力，認渠等之精神上損害應分別給予八十萬元之精神慰撫金方為適
    當。
七、再按損害之發生或擴大，被害人與有過失者，法院得減輕賠償金額，或免除之，
    民法第二百十七條第一項定有明文。所謂損害之發生或擴大，被害人與有過失者
    ，係指被害人茍能注意，即得避免其損害之發生或擴大，竟未注意，致損害發生
    或擴大之情形而言，被害人對自己利益之維護照顧有所疏懈，既係助成損害發生
    事實之一，若仍由賠償義務人負擔全部損害額，在情理上實有欠公允，是前揭規
    定乃賦與法院裁量權，使法院得本於衡平及誠信原則，斟酌減輕或免除賠償義務
    人之賠償責任。再查，潘順億於本件交通事故發生時未戴安全帽，致其倒地受有
    有頭部外傷併顱內出血之傷害，經送醫急救不治於同年月十二日零時一十分許死
    亡之事實已如前述，足認潘順億未戴安全帽乃助成其所受傷害之擴大，揆諸前揭
    規定，本院本於衡平及誠信原則酌減被告百分之三十之賠償責任。綜上所述，於
    本件交通事故發生後，潘順億之父母本於侵權行為法則得請求被告賠償之金額共
    計二百三十二萬一千三百一十二元，而原告主張於其所給付保險金一百四十萬元
    範圍內請求被告給付一百四十萬元，為有理由，應予准許。
八、原告主張：被告駕駛系爭機車撞擊電線桿而發生本件交通事故，並無其他車輛涉
    及，依強制汽車責任保險法施行細則第三條第二款與兩造所訂立強制汽車責任保
    險契約條款第二條第三項後段約定，被告並非本交通事故之受害人，其自不得請
    求給付保險金，因之前被告稱潘順億駕駛系爭機車而發生本件交通事故，被告並
    因此受傷，致原告誤信被告為本件交通事故之受害人並已給付其傷害醫療保險金
    二萬七千九百一十六元，被告受領此等保險金險顯無法律上原因，爰依不當得利
    規定請求被告返還之等語，末查：(一)按本法規定之汽車於道路、停車場或其他供
    汽車通行之地方發生交通事故，致人體傷、殘廢或死亡時，受害人於本法保障範
    圍內得請求保險給付。汽車交通事故僅涉及一輛汽車者，受害人不包括該汽車之
    駕駛人，強制汽車責任保險法施行細則第三條定有明文。且兩造所訂強制汽車責
    任保險契約條款第二條第三項後段亦約定：但汽車交通事故僅涉及一輛汽車者，
    受害人不包括汽車之駕駛人等語。查被告駕駛系爭機車撞擊電線桿而發生本件交
    通事故，並無其他車輛涉及等情已如前述，足認被告並非本件交通事故之受害人
    ，揆諸上開規定與約定意旨，其自不得請求原告給付保險金。(二)按無法律上之原
    因而受利益，致他人受損害者，應返還其利益，民法第一百七十九條前段定有明
    文。查被告稱潘順億駕駛系爭機車而發生本件交通事故，致原告誤信被告為本件
    交通事故之受害人並已給付其傷害醫療保險金二萬七千九百一十六元等情已如前
    述，足認被告受領此等保險金險顯無法律上原因，原告主張爰依不當得利規定請
    求被告返還之，於法尚無不合，應予准許。
九、綜上所述，原告主張依強制汽車責任保險法第二十七條規定請求被告給付一百四
    十萬元，及依不當得利規定請求被告返還二萬七千九百一十六元，及均自起訴狀
    繕本送達翌日即自九十一年三月十八日起至清償日止，按週年利率百分之五計算
    之利息，為有理由，應予准許。又原告陳明願供擔保，聲請宣告假執行，經核尚
    無不合，爰酌定相當擔保金額准許之。
據上論結，本件原告之訴為有理由，依民事訴訟法第七十八條、第三百九十條第二項
，判決如主文。
中　　　華　　　民　　　國　　 九 十 一　 　年　　　八　　　月　　七　　日
                                   臺灣屏東地方法院民事第一庭
~B法　　　官　賴秀雯
右為正本係照原本作成。
如不服本判決，應於送達後廿日內，向本院提出上訴狀。
~B法院書記官　盧姝伶
中　　　華　　　民　　　國　　 九 十 一 　　年　　　八　　　月　　七　　日
